【裁判字號】    99,判,803
【裁判日期】    990805
【裁判案由】    營業稅
【裁判全文】
最  高  行  政  法  院  判  決
                                       99年度判字第803號
上  訴  人  甲○○
訴訟代理人  路春鴻  律師
被 上訴 人  財政部臺灣省北區國稅局
代  表  人  邱政茂
                          送達代收人  丙○○
上列當事人間營業稅事件，上訴人對於中華民國97年9月4日臺北
高等行政法院97年度訴字第244號判決，提起上訴，本院判決如
下：
    主  文
原判決廢棄。
訴願決定及原處分(復查決定)均撤銷。
第一審及上訴審訴訟費用均由被上訴人負擔。
    理  由
一、上訴人未依規定辦理營業登記，自民國85年5月至86年4月間
    興建房屋出售，銷售額合計新臺幣（下同）14,711,630元，
    經被上訴人所屬新竹縣稅捐稽徵處查獲，審理違章成立，乃
    核定補徵營業稅735,582元，並按所漏稅額處3倍罰鍰2,206,
    700元。上訴人不服提起行政訴訟，經原審法院94年度訴字
    第98號判決（下稱前審原判決）就罰鍰部分為「訴願決定及
    原處分關於罰鍰部分之規制性決定均撤銷」，並著由被上訴
    人另為適法之處分判決確定(本稅部分則駁回上訴人之訴，
    上訴人不服提起上訴，經本院96年度判字第718號判決上訴
    駁回（下稱本稅確定判決）)。被上訴人重核復查決定追減
    罰鍰735,600元，變更核定罰鍰為1,471,100元（下稱系爭罰
    鍰），上訴人猶表不服，提起訴願亦遭決定駁回，遂向原審
    法院提起行政訴訟，經原審以97年度訴字第244號判決（下
    稱原判決）駁回。上訴人仍不服，遂提起本件上訴。
二、上訴人起訴主張：依前審原判決意旨，被上訴人理應再重新
    調查上訴人提出之7張進項統一發票之開立前手有否繳納營
    業稅、上訴人有無漏稅及漏稅金額之事實，才得據以決定上
    訴人是否漏稅違章。亦即凡屬漏稅罰者一定要實際發生漏稅
    結果方可加以處罰。然觀諸被上訴人96年8月2日重核復查決
    定書，被上訴人對系爭7張進項統一發票之開立前手有否繳
    納營業稅、上訴人有無漏稅及漏稅金額之事實完全未作任何
    調查，且對原審法院「以本稅部分不承認進項憑證為由，連
    帶在計算漏稅額時也不予考量，這樣的法律見解違反了營業
    稅法制之基本設計架構，顯屬違法。」之指摘，亦置若罔聞
    ，而僅以「原處分於計算漏稅額時，否准扣減其未申報之進
    項稅額，按所漏稅額735,582元，處3倍罰鍰2,206,700元，
    核無違誤。」寥寥數語，即再次草率認定上訴人逃漏稅，仍
    維持罰鍰處分，僅追減罰鍰735,600元，顯然與司法院釋字
    第368號解釋意旨，被上訴人須受行政法院判決之拘束，不
    得再依相同之法律見解而作成處分相違背等語，為此，訴請
    將訴願決定及原處分（即重核復查決定）即罰鍰1,471,100
    元部分均撤銷。
三、被上訴人則以：上訴人係於查獲後始取具未載有營業稅額之
    二聯式進項統一發票，共計銷售額18,571,429元，即進項稅
    額928,571元，惟其因不符營業稅法第32條第2項及統一發票
    使用辦法第7條之規定，該進項稅額依法自不得自銷項稅額
    扣抵。本件所漏稅額既經本院判決確定，被上訴人重核復查
    決定依判決確定之漏稅額735,582元及財政部96年3月28日台
    財稅第09604513740號令修正「稅務違章案件裁罰金額或倍
    數參考表」規定，按所漏稅額735,582元，改處2倍罰鍰1,47
    1,100元，並無違誤等語，資為抗辯，求為判決駁回上訴人
    之訴。
四、原審斟酌全辯論意旨及調查證據結果，以：上訴人未依規定
    辦理營業登記，自85年5月至86年4月間興建房屋出售，銷售
    額合計14,711,630元，經被上訴人所屬新竹縣稅捐稽徵處查
    獲，審理違章成立，乃核定補徵營業稅735,582元之事實，
    既經本稅確定判決所是認，則依本院72年判字第336號判例
    意旨，當事人對本件系爭罰鍰之基礎法律關係事實即不得為
    相反之主張，本件判決亦應受拘束。上訴人係於查獲後始取
    具未載有營業稅額之二聯式進項統一發票，共計銷售額18,5
    71,429元，即進項稅額928,571元（下稱系爭進項稅額）。
    然查系爭發票並不符營業稅法第32條第2項及統一發票使用
    辦法第7條之規定，則系爭進項稅額自不得自銷項稅額扣抵
    。是本件上訴人漏稅額既經本稅確定判決所確認，則被上訴
    人重核復查決定依判決確定之漏稅額735,582元，並參考財
    政部96年3月28日台財稅第09604513740號令修正「稅務違章
    案件裁罰金額或倍數參考表」規定，按所漏稅額735,582元
    改處2倍罰鍰為1,471,100元，於法自屬有據，而駁回上訴人
    在原審之訴。
五、本院按：
(一)行政訴訟法第213條：「訴訟標的於確定之終局判決中經裁
    判者，有確定力。」第216條：「(第1項)撤銷或變更原處分
    或決定之判決，就其事件有拘束各關係機關之效力。(第2項
    )原處分或決定經判決撤銷後，機關須重為處分或決定者，
    應依判決意旨為之。」又司法院釋字第368號解釋：「行政
    訴訟法第4條『行政法院之判決，就其事件有拘束各關係機
    關之效力』，乃本於憲法保障人民得依法定程序，對其爭議
    之權利義務關係，請求法院予以終局解決之規定。故行政法
    院所為撤銷原決定及原處分之判決，如係指摘事件之事實尚
    欠明瞭，應由被告機關調查事證另為處分時，該機關即應依
    判決意旨或本於職權調查事證。倘依重為調查結果認定之事
    實，認前處分適用法規並無錯誤，雖得維持已撤銷之前處分
    見解；若行政法院所為撤銷原決定及原處分之判決，係指摘
    其適用法律之見解有違誤時，該管機關即應受行政法院判決
    之拘束。」
(二)本件上訴人未依規定辦理營業登記，興建房屋出售，銷售額
    14,711,630元，經被上訴人所屬新竹縣稅捐稽徵處補徵營業
    稅735,582元，並按所漏稅額處3倍罰鍰2,206,700元，上訴
    人不服提起行政訴訟，經前審原判決就本稅部分駁回上訴人
    之訴，罰鍰部分則為「訴願決定及原處分關於罰鍰部分之規
    制性決定均撤銷」，並著由被上訴人另為適法之處分之判決
    。上訴人及被上訴人不服均提起上訴。上訴人上訴部分經本
    稅確定判決駁回，被上訴人上訴部分則因未於上訴狀內表明
    上訴理由，亦未於上訴後20日提出上訴理由書，而為原審法
    院以94年度訴字第98號裁定駁回確定。科處罰鍰處分既經前
    審原判決撤銷判決確定，即令對其將補徵營業稅處分認定之
    漏稅額，與為科處罰鍰基礎之漏稅額作不同認定，與之後本
    院96年度判字第1403號裁判見解有異，有判決是否正確之疑
    問，然該判決在未經依法定程序變更前，仍發生行政訴訟法
    第213條及第216條之效力，被上訴人受其拘束，應依該撤銷
    判決意旨重為處分。查前審原判決撤銷科處罰鍰處分理由中
    即已指出「被上訴人完全沒有查證上訴人提出之7張進項統
    一發票，其因銷貨而開立該進項統一發票之前手有無繳納營
    業稅（事實上本院開庭時，被上訴人訴訟代理人也沒有否認
    該7張進項統一發票之開立前手有繳納營業稅），即以本稅
    部分不承認進項憑證為由，連帶在計算漏稅額時也不予考量
    ，這樣的法律見解違反了營業稅法制之基本設計架構，顯屬
    違法」，而判決「原裁罰處分尚有違法之處，應予撤銷，並
    發回被告機關重為查明，以確定在減計進項稅額後，原告到
    底有無漏稅以及漏稅之確切金額，以為決定是否裁罰之事實
    基礎。」被上訴人原應遵照此確定判決意旨，「減計進項稅
    額」，計算有無漏稅及漏稅金額後為裁罰。詎原處分未遵照
    前審撤銷判決科處罰鍰處分之判決意旨，仍未減計進項稅額
    而重為處分，訴願決定未予糾正，均有違法。原判決未適用
    上開行政訴訟法第213條、第216條及司法院釋字368號解釋
    ，而維持原處分，不適用法規不當，判決違背法令。上訴意
    旨執以指摘原判決，並求予廢棄原判決，為有理由，原判決
    應予廢棄，並由本院基於原判決確定之事實，依上訴聲明，
    將訴願決定及原處分(復查決定)均予撤銷，由被上訴人另為
    適法之處分。
六、據上論結，本件上訴為有理由。依行政訴訟法第256條第1項
    、第259條第1款，判決如主文。
中    華    民    國    99    年    8     月    5     日
                    最高行政法院第五庭
                        審判長法官  黃  璽  君
                              法官  曹  瑞  卿
                              法官  鄭  忠  仁
                              法官  吳  東  都
                              法官  陳  金  圍

以  上  正  本  證  明  與  原  本  無  異
中    華    民    國    99    年    8     月    5     日
                              書記官  郭  育  玎

司法院資訊處製作；財團法人民間司法改革基金會備份。
